臺灣高等法院刑事判決　　　　　　　　　　　　九十三年度上更(一)字第四六二號
　　上　訴　人　臺灣桃園地方法院檢察署檢察官
　　上　訴　人
　　即　被　告　甲○○
　　選任辯護人　呂福元律師
右上訴人因被告毒品危害防制條例案件，不服臺灣桃園地方法院九十年度訴字第二０
五０號，中華民國九十三年一月十二日第一審判決（起訴案號：臺灣桃園地方法院檢
察署九十年度偵字第一四三三三號），提起上訴，本院判決如左：
    主  文
原判決關於甲○○販賣第一級毒品未遂部分撤銷。
甲○○販賣第一級毒品，未遂，處有期徒刑肆年，扣案海洛因壹包（淨重零點貳伍公
克，包裝重零點貳壹公克），沒收並銷燬之；ＮＯＫＩＡ廠牌行動電話壹支（手機序
號000000000000000號，使用門號為0000000000號）沒收
之。
    事  實
一、甲○○與戴金君（已經本院前審判決無罪確定在案）為男女朋友關係，緣孫台山
    （綽號「大炮」）於民國九十年八月十九日下午，因施用第一級毒品海洛因，當
    場為警查獲（違反毒品危害防制條例案件，由台灣桃園地方法院檢察署檢察官另
    案處理），於當日晚間六時許之警訊過程中，彼供出其所持有毒品海洛因之來源
    ，並同意與警方配合引出販賣毒品海洛因者由警方繩之以法，乃在桃園縣警察局
    刑警隊辦公室內，於警方之監控下，以電話連絡甲○○之行動電話（門號000
    0000000號），佯稱欲向甲○○購買第一級毒品海洛因一包新台幣（下同
    ）二千元，甲○○遂基於營利之意圖，與孫台山約定於桃園縣龍潭鄉○○路一九
    六號「威爾思」麵包店前進行交易；於雙方通話完畢後，孫台山即由警員駕車陪
    同至現場等候甲○○前來。同年八月十九日晚上九時許，甲○○依約持其所持有
    在同年八月十九日前幾天向友人「豪哥」（又叫阿祥）以不詳金額販入之海洛因
    一包至前述麵包店內，經孫台山於警車內指明麵包店內之女子即為甲○○後，員
    警即上前盤查，並在其身上之煙盒內查得其擬販賣予孫台山之第一級毒品海洛因
    一包（淨重０．二五公克，包裝重０．二一公克），及包括其與孫台山連絡之上
    開門號0000000000號行動電話（ＮＯＫＩＡ廠牌，手機序號0000
　　00000000000號）計三支、現金新台幣一萬一千五百元。
二、案經桃園縣政府警察局移送臺灣桃園地方法院檢察署檢察官偵查起訴。
    理  由
一、訊據上訴人即被告甲○○矢口否認有何右揭販賣第一級毒品未遂之犯行，辯稱：
    其當天係與孫台山約好要歸還「阿爾卡特」牌之行動電話給孫台山，並非進行毒
    品交易，其身上所攜帶之毒品海洛因一包係為自己隨時施用云云。選任辯護人則
    辯以：從事販毒之主嫌戴金君已經本院前審判決無罪確定，被告竟然迄今仍受刑
    事追訴，顯不公平，另核被告所為應只成立轉讓第一級毒品未遂罪，願意接受有
    期徒刑三年之宣告云云，
二、惟查：
（一）本件係證人孫台山經警查獲施用第一級毒品海洛因犯行後，因孫台山供稱：其
      毒品來源為被告甲○○，並供出彼是以被告所有之門號0000000000
      號行動電話向被告聯絡，警方乃授意彼以上開電話聯絡被告，於電話中孫台山
      佯稱彼欲向被告購買第一級毒品海洛因一包二千元，被告不疑有異應允之，雙
      方並約定在桃園縣龍潭鄉○○路一九六號「威爾思」麵包店前進行交易，被告
      依約攜帶第一級毒品海洛因一包（淨重０．二五公克，包裝重０．二一公克）
      前去擬販賣給孫台山，警方經孫台山之示意，當場查獲被告，並在其身上之煙
      盒內查得其原所要販賣予孫台山之第一級毒品海洛因一包等情，業據證人即承
      辦員警王忠誠、楊樹瀛分別於偵查中、原審審理時證述綦詳（見偵卷第五九頁
      反面第六十頁正面，原審卷(三)第一四五頁、第二四五頁、第二四六頁），核與
      證人孫台山於警詢、偵查中所供稱其毒品來源為被告甲○○等情（見偵卷第二
      一頁、第五九頁反面）相符；復參以被告甲○○於警訊中供承：警方從其身上
      香菸盒內所查獲之一包海洛因是其準備要拿給「大炮」（即孫台山之綽號），
      並收現金二千元云云（見偵查卷第十五頁反面）及「我只有賣（海洛因）給「
      大炮」」云云（見偵查卷第十七頁正面）其於偵查初訊時亦供承：（檢察官問
      ：扣案毒品何人所有？）是戴金君的朋友「阿祥」交給我，我轉賣給「大炮」
      （孫台山），在等的時候，警察就來了，我原本與「大炮」約在龍潭中興路的
      「威爾思」麵包店前見面云云（偵查卷第四十三頁），其復供稱：（檢察官問
      ：何時開始販毒？）只有被查獲的這次云云（偵查卷第四十四頁）。被告於原
      審亦不否認當日係接到孫台山之電話而出門，孫台山於電話中有叫其想辦法要
      買毒品云云（原審卷第九十五頁），被告在本院前審審理時亦供稱其持有販售
      之海洛因，係案發前幾天向友人「豪哥」買的等情（本院前審卷第一四二頁至
      第一四三頁），而自被告甲○○身上之煙盒扣得之海洛因一小包，經警送請法
      務部調查局鑑定結果，確為海洛因成分，淨重○．二五公克，包裝重○．二一
      公克，有該局九十年九月十日第000000000號鑑定通知書在卷（見原
      審卷(三)第二七三頁）可稽。被告雖辯稱：警方從其身上香菸盒內扣案之海洛因
      一包，是其自己要施用云云，並陳稱：其當時有毒癮，隨時要施用海洛因云云
      ，但查海洛因一般須配合注射針筒方可施打，但查被告被警查獲當時，其身上
      並未經發現有注射針筒，直至警方逮捕其後，經其帶同警方人員前去其與戴金
      君同居之處所（桃園縣龍潭鄉○○路一八七巷二十號二樓）後，方經警方查獲
      注射針筒十支，其中一支已經使用過（見偵查卷第十六頁），此並有扣押物品
      清單可參（見偵查卷第二十二頁），足見被告翻異前詞所稱，應係飾卸之詞，
      不足採信。綜上，被告確係意圖營利應孫台山之邀前往桃園縣龍潭鄉○○路一
      九六號「威爾思」麵包店販售海洛因進行交易，但遭警埋伏查獲，因而交易未
      遂等情，誠屬灼然。
（二）又證人孫台山固於原審審理時翻異其警詢及偵查訊問筆錄之內容，否認曾向甲
      ○○購買毒品，包括約甲○○出來此次之事實，先後證稱：「警詢筆錄是我在
      意識模糊的狀態下所製作的，甲○○的電話是警察從我的行動電話上找到的，
      電話是我打的，但我講什麼我記不得了，我是說我要拿東西，行動電話拿來給
      我。偵查訊問筆錄所以指證甲○○，係因為檢察官告訴我，若非誣告就是偽證
      ，我怕構成誣告，才這樣說的」、「我是打電話跟甲○○要電話，不是警察叫
      我打給她的」、「是甲○○剛好打電話來，我就跟她要電話，約她出來」等語
      （分見原審卷(二)第八頁、卷(三)第二四四頁），與被告甲○○所辯係與孫台山相
      約才出門到附近威爾斯麵包店會晤等部分相符。而孫台山之警詢筆錄及偵查訊
      問筆錄內容，與證人王忠誠、楊樹瀛之證言互核一致（見偵卷第五九頁反面，
      原審卷(三)第一四五頁、第二四五頁、第二四六頁），足認係孫台山打電話給甲
      ○○，且當時孫台山係經警逮捕，人身自由受拘束之中，當無自由撥接電話之
      理，其係配合警察誘捕而電約甲○○，方符常情。且孫台山之偵查訊問筆錄係
      檢察官於警詢（九十年八月十九日）後，近一個月之時間（九十年九月十一日
      ）訊問所製作（參見偵查卷第五九頁），其間孫台山係於看守所執行毒品勒戒
      事宜，縱令孫台山於警詢時因犯藥癮而精神不濟，其於近一個月後之偵查期日
      ，自無可能再以精神不濟為託詞。是證人孫台山於偵查中之筆錄與原審審理中
      之證言不符，而有前後不一致之情，惟相較之下，其先前於偵查中之證述筆錄
      ，顯較具有可信性，且其偵查中之筆錄為證明本案犯罪不可或缺之必要性證據
      ，核依刑事訴訟法第一百五十九條之二之規定，其偵查中警詢及訊問筆錄具證
      據能力，且可採信。參以被告於警訊及偵查中亦已坦承被查獲當時確實是要去
      販賣海洛因予孫台山無誤，有如前述，是以，孫台山嗣後翻異前詞及被告甲○
      ○前開單純交還電話並非交易海洛因之辯詞，均無可採。
（三）再查，被告既已與孫台山就販賣海洛因達成合意，並攜帶海洛因至二人所約定
      之地點，足見被告係意圖營利而販出，雖孫台山係配合警方辦案虛與被告購買
      海洛因藉以誘捕被告，其本身並無購買海洛因之真意，然被告對於是否利用員
      警製造之機會販賣毒品，主觀上具有高度意思決定自由，被告既已基於任意形
      成之販賣毒品故意而與孫台山就販售海洛因之數量、價格、交付地點均完成約
      定，並攜帶扣案之海洛因一包前往交易，應認被告已著手於海洛因之販賣行為
      ，縱令基於該等故意而遂行之販賣行為，因為警查獲而客觀上不能既遂，然被
      告既已著手於該次販賣第一級毒品之行為，仍應成立販賣第一級毒品未遂罪（
      最高法院八十七年度台上字第二○○五號判決意旨、最高法院八十五年度第四
      次刑事庭會議決議參照）。
（四）最高法院發回意旨所稱：「原判決認定之事實，是否指上訴人於前開時地所攜
      帶欲售予孫台山而被查扣之海洛因一小包，上訴人於買入時無販賣營利之意圖
      ，適孫台山配合警方之誘捕要求，打電話向其佯稱欲購買海洛因之誘捕要約，
      上訴人始萌生販賣牟利之意圖，應允與孫台山交易，而於攜出交易欲交付孫台
      山時為警查獲？若然，上訴人購入前開海洛因何用？又原判決認定孫台山係因
      施用第一級毒品海洛因，當場為警查獲，供出其所持有毒品之來源，並配合警
      方查獲上訴人，如果亦無訛，能否謂上訴人原本即有販賣海洛因毒品之犯意，
      非因孫台山配合警方以電話為誘捕之要約，始萌生販賣牟利之意圖？殊非無疑
      。究竟上訴人是否原即有販賣海洛因毒品之犯罪意圖？孫台山配合警方打電話
      向上訴人佯稱欲購買海洛因，上訴人應允而攜帶海洛因毒品外出，是否係出於
      警方之「陷害教唆」？或其原即有販賣海洛因之意圖而不能遽認係「陷害教唆
      」？原審未詳加調查釐清，論斷明白，遽憑前開證人之陳述為上訴人論罪之依
      據，尚嫌速斷，其審理猶有未盡，並有理由不備之違誤。」云云。然查孫台山
      經警查獲時即向警方供明彼毒品之來源為被告，警方乃要求孫台山打電話將被
      告引出，伺機加以逮捕等情，已據證人即警員王忠誠、楊樹瀛證述在卷，互核
      一致（見偵卷第五九頁反面，原審卷(三)第一四五頁、第二四五頁、第二四六頁
      ），細譯證人王忠誠、楊樹瀛與孫台山於警訊、偵查中所述內容，得知茍被告
      平時並無販賣毒品海洛因之犯罪故意意思，焉可能於孫台山驟然以電話聯絡後
      即貿然應允出售？且審之孫台山打電話予被告之目的，無非要引出販賣毒品海
      洛因之來源即被告，絕無誘使原無販賣犯意之被告突萌販賣毒品之意圖，至為
      顯然。所謂「陷害教唆」乃指行為人原無犯罪之故意，因受他人之挑唆後，始
      萌生犯罪意圖而言。然查本案因被告原即有販賣毒品海洛因之意圖，僅因遭警
      逮捕而未能完成其與孫台山之毒品交易，已如前述，衡其情節不能謂屬於「陷
      害教唆」之情形。且查因販賣毒品行為嚴重戕害他人身心，影響國民健康，危
      害民族發展，法律特懸重典加以處罰，因此從事販毒勾當者均以隱密方式進行
      ，治安機關因此查緝不易。有鑑於此，毒品危害防制條例第十七條爰規定：「
      犯第四條第一項至第四項、第五條第一項至第四項前段、第六條第一項至第四
      項、第七條第一項至第四項、第八條第一項至第四項、第十條或第十一條第一
      項、第二項之罪，供出毒品來源，因而破獲者，得減輕其刑。」，用以鼓勵被
      查獲毒品犯罪者將功贖過供出毒品來源，使治安機關得以進一步剿滅根絕毒品
      來源。經查，本件乃因孫台山經警方查獲施用毒品後，深感悔悟，自動向警方
      供明毒品來源，此有彼之警訊筆錄足憑（見偵查卷第二十頁），警方乃依據彼
      之供述，由彼配合打電話引出被告因而破獲本案，綜上，警方以上之偵辦手法
      ，符合毒品危害防制條例第十七條之規定，為法之所許，尚難與「陷害教唆」
      相提並論，附此敘明。
（五）被告自其友人「豪哥」（又叫阿祥）販入本案該包毒品海洛因之金額雖不詳，
      但查，厄止毒品氾濫為我政府近年來之施政重點，非但定有重刑以為處罰，各
      級檢警機關亦加強取締不遺餘力，此當自承有施用毒品習慣之被告所明知；乃
      被告竟願甘犯重典從事販賣第一級毒品海洛因，其於販入與販出其間應有營利
      之意圖至為顯然。選任辯護人辯稱：被告並無從中牟利，只應成立轉讓第一級
      毒品罪未遂云云，並不足採。
（六）警方自被告身上之煙盒內查得其擬販賣予孫台山之白色粉末一包，經艦驗為第
      一級毒品海洛因（淨重０．二五公克，包裝重０．二一公克），此有法務部調
      調查局九十年九月十日調科三字第０八０００四六六九號鑑定通知書在卷足憑
      （見原審卷(三)第二七三頁），而孫台山於警訊中所採之尿液，經鑑定亦呈海洛
      因陽性反應，此有桃園縣衛生局九十年九月十九日不法藥物尿液檢定書可參（
      見原審卷(三)第一０三頁）。
（七）綜上所述，本件事證明確，被告所辯尚難採信，被告之前開販賣第一級毒品海
      洛因未遂之犯行，洵堪認定。
三、按毒品危害防制條例業已於九十二年七月九日公告修正全文，並經行政院核定自
    九十三年一月九日施行，關於販賣第一級毒品罪，修正前後同條例第四條第一項
    之法定刑與修正後之同條項規定相同，依刑法第二條第一項前段規定，被告行為
    後法律有變更，應適用修正後之新法處斷。核被告所為，係犯修正後毒品危害防
    制條例第四條第五項、第一項販賣第一級毒品未遂罪；被告持有第一級毒品海洛
    因進而販賣，其持有毒品之低度行為，為販賣之高度行為所吸收，不另論罪。而
    被告已著手販賣第一級毒品行為之實行，當場為埋伏警員查獲，致其販賣行為未
    遂，應依刑法第二十六條前段規定，按既遂犯之刑減輕之。
四、原審以被告所犯事證明確，予以論罪科刑，固非無見。惟查，被告係犯毒品危害
    防制條例第四條第一項、第五項販賣第一級毒品未遂罪，原審未察，遽認被告係
    與同案被告戴金君（戴金君已經本院前審判決無罪確定）共同販賣第一級毒品未
    遂罪，即有未合。被告提起上訴否認犯行，猶執陳詞指摘原判決不當，固無理由
    ，惟原判決既有可議之處，自應由本院予以撤銷改判。爰審酌被告正值年青，不
    思循合法途徑獲得財富，明知海洛因業據公告列為第一級毒品，對人體有莫大之
    戕害，仍為圖一己私利，漠視毒品對人體之危害，著手為上揭販賣行為，危害國
    民身體健康及社會風氣，固有不當，惟僅著手販賣予一人且販賣第一級毒品行為
    尚屬未遂，且販售之數量僅有一包，價值輕微，且年輕難免識淺糊塗，並於警訊
    及偵查初訊中已供承犯行，本院因認被告所為之犯罪情節等各項情狀，若以所犯
    本件最輕法定刑期死刑、無期徒刑相較，客觀上以一般國民生活經驗法則為之檢
    驗，應屬情輕法重，且足以引起一般人之同情。準此，衡諸被告整體犯罪動機、
    目的、手段、情節、素行及其對社會整體防衛機制之破壞等一切情狀，本院因認
    被告所犯本罪確尚存有足資憫恕之處，即令其處以法定最低刑度，猶嫌過重，爰
    依刑法第五十九條之規定，再遞予酌減其所犯本罪之法定本刑，並酌予從輕量處
    如主文所示之刑。至扣案第一級毒品海洛因一包（淨重○‧二五公克，包裝重○
    ‧二一公克），為查獲之毒品，不論屬犯人與否，應依毒品危害防制條例第十八
    條第一項前段宣告沒收銷燬之。另查扣ＮＯＫＩＡ廠牌行動電話一支（手機序號
    000000000000000號，使用門號為0000000000號），
    為被告所有，業據其供承在卷，且係供本案販毒犯罪連絡用之工具，應依前述本
    條例第十九條第一項前段之規定，將該行動電話一支沒收之（惟門號00000
    00000號，為電訊公司所有，不在沒收之列）。另扣案所有之其他行動電話
    二支、現金一萬一千五百元，尚難證明與本案販賣海洛因毒品有關，應另由檢察
    官為適法之處理。
五、據上論斷，應依刑事訴訟法第三百六十九條第一項前段、第三百六十四條、第二
    百九十九條第一項前段，修正後毒品危害防制條例第四條第一項、第五項、第十
    八條第一項前段、第十九條第一項，刑法第二條第一項前段、第十一條前段、第
    二十六條前段、第五十九條，判決如主文。
本案經檢察官李良忠到庭執行職務。
中　　　華　　　民　　　國　　九十三　　年　　　十　　　月　　二十六　　日
                              臺灣高等法院刑事第九庭
                                  審判長法  官　李　文　成
                                        法  官　王　復　生
                                        法  官　周　盈　文
右正本證明與原本無異。
如不服本判決，應於收受送達後十日內向本院提出上訴書狀，其未敘述上訴之理由者
並得於提起上訴後十日內向本院補提理由書（均須按他造當事人之人數附繕本）。
                                        書記官　余　姿　慧
中　　　華　　　民　　　國　　九十三　　年　　　十　　　月　　二十六　　日
附錄：本判決論罪科刑法條全文
毒品危害防制條例第四條
製造、運輸、販賣第一級毒品者，處死刑或無期徒刑；處無期徒刑者，得併科新台幣
一千萬元以下罰金。
